臺灣高等法院高雄分院刑事判決
110年度上訴字第735號
上  訴  人  
即  被  告  林豐盛


選任辯護人  蕭能維律師(法扶律師)
            李紀穎律師(法扶律師)
上列上訴人因傷害案件，不服臺灣屏東地方法院109年度訴字第4
23號，中華民國110年1月22日第一審判決（起訴案號：臺灣屏東
地方檢察署108年度偵字第8666號），提起上訴，本院判決如下
：
    主  文
上訴駁回。
    事  實
一、緣蘇至億於民國108年6月22日下午16時許，因故與丙○○及其
    子陳○聖發生爭執，而出手傷害丙○○及陳○聖（蘇至億部分業
    經原審判決共同犯傷害罪，處有期徒刑6月，並諭知易科罰
    金之折算標準，且駁回蘇至億之上訴而確定），蘇至億之友
    人林○琪見狀，乃以電話聯繫乙○○到場，嗣乙○○於108年6月2
    2日16至17時許，駕車搭載洪○君等人抵達屏東縣潮州鎮泗林
    里綠色隧道附近某處後，部分前來之人前往追逐陳○聖，乙○○則與蘇至億一同追逐逃往檳榔園之丙○○。乙○○與蘇至億追
    逐至吳○玉所經營、址設屏東縣潮州鎮潮州路000巷000號之
    「○○○○卡拉OK店」及鄰近檳榔園處抓住丙○○，蘇至億承前傷
    害之犯意，徒手毆打丙○○之身體（未成傷），乙○○見蘇至億
    與丙○○發生拉扯，而與蘇至億共同基於傷害他人身體之犯意
    聯絡，持不明物品毆打丙○○之臉部左側，致丙○○於閃躲時受
    有左耳撕裂傷1.5公分之傷害。
二、案經丙○○告訴臺灣屏東地方檢察署檢察官偵查起訴。
    理  由
壹、程序部分
　　按被告以外之人於審判外之陳述，雖不符刑事訴訟法第159
    條之1至之4等4條之規定，而經當事人於審判程序同意作為
    證據，法院審酌該言詞陳述或書面陳述作成時之情況，認為
    適當者，亦得為證據，同法第159條之5第1項定有明文。本
    判決所引用之證據資料屬於被告以外之人於審判外之言詞、
    書面陳述，查無符合同法第159條之1至之4之情形，並基於
    當事人進行主義中之處分主義，藉由當事人等同意之訴訟行
    為，與法院之介入審查其適當性要件，將原不得為證據之傳
    聞證據，賦予其證據能力。查本案認定事實所引用之卷內被
    告以外之人於審判外之陳述，業據檢察官、上訴人即被告乙○○（下稱被告）及其辯護人於本院審理時同意有證據能力(
    見本院卷第79頁)，且本院審酌上開證據作成時之情況，尚
    無不當取供或違反自由意志而陳述等情形，並均與本案待證
    事實具有重要關聯性，認為以之作為本案之證據確屬適當，
    自均具有證據能力，而得採為認定被告犯罪事實之證據。
貳、實體部分　　
一、訊據被告固坦承其當日接獲證人林○琪電話通知後，確有前
    往案發地點，告訴人丙○○（下稱丙○○）並受有左耳撕裂傷1.
    5公分傷害等事實（見原審卷第76頁），惟矢口否認有何與
    同案被告蘇至億（下稱蘇至億）共同傷害丙○○之犯行，辯稱
    ：案發當時我是去瞭解狀況及勸架，我抵達現場時看見丙○○
    及陳○聖，他們二人就跑過圍籬給我們追，我大聲詢問他們
    二人為何要跑，為何要與蘇至億發生衝突，到最後陳○聖跑
    掉，我有去追丙○○，丙○○跑到「○○○○卡拉OK店」附近的檳榔
    園時停下來，拉住我的右手，我叫丙○○不要捉我，並詢問丙○○為何要拉住我，但丙○○還是繼續拉住我，我便與丙○○發生
    拉扯，並告訴丙○○我不是來吵架而是來瞭解狀況的，有將丙○○的手甩開，我根本沒有用右手打丙○○左邊太陽穴，也沒有
    拿刀或是鈍器，後來蘇至億看見丙○○在拉扯我，就過來又與
    丙○○發生肢體衝突，二人相互毆打，在場圍觀之人及其朋友
    都有看到，但陳永聖當時是躲在果園內完全沒有出來，之後
    應該是附近店家報警，警察便來了，如果我當時有拿刀或是
    鈍器，警方就會以現行犯逮捕我，但警方只叫我留下聯絡方
    式，我便離開了等語（見本院卷第76至77、203至209頁）。
    經查：
　㈠上開犯罪事實，除被告坦承部分外，其餘部分核與證人即共同被告蘇至億（見原審卷第53至56頁）、證人丙○○、證人即在場人陳○聖、證人即在場人陳○發、證人即○○○○卡拉OK店之負責人吳○玉所為證述大致相符（見偵卷第45至49、107至109、143、171至175頁、原審卷第122至140頁），並有安泰醫療社團法人潮州安泰醫院普通（乙種）診斷證明書、○○○○卡拉OK店之Google圖像列印資料、屏東縣政府警察局潮州分局108年12月1日函附職務報告、調解案件轉介單、四林派出所110報案紀錄單及安泰醫療社團法人潮州安泰醫院109年4月8日函附病歷及相關資料在卷可稽（見偵卷第21至23、89、93至100、147、189至277頁）。
　㈡被告有傷害丙○○之行為及故意：
  ⒈證人丙○○於偵查中證稱：我們被追到吳○玉經營的卡拉OK店的
    樹葡萄園，後來被告也到了，被告手戴凶器，往我的左邊臉
    部毆擊（見偵卷第175頁）。於原審審理時證稱：當天被告
    有打我，在綠色隧道○○○○卡拉OK店大門裡面打我的，他是戴
    手套，有戴類似手指虎的東西打我等語（見原審卷第126至1
    27頁）。
　⒉證人陳○聖於偵查中證稱：被告徒步追我們，我們躲在檳榔樹
    下，檳榔樹在吳○玉經營的卡拉OK店內，被告及蘇至億找到
    我們，蘇至億把我爸爸丙○○拖出來打，被告也有動手，乙○○
    徒手毆打丙○○的頭部，有流血，我躲在旁邊的檳榔樹看（見
    偵卷第173頁）。於原審審理時證稱：被告看到我們之後就
    追過來，被告從丙○○的頭部打了一下，然後丙○○就流血了，
    被告有戴手套亮亮的，有尖尖的東西，被告在○○○○卡拉OK店
    裡面打丙○○，我躲在附近看到的等語（見原審卷第133、136
    頁）。
　⒊依據證人丙○○及陳○聖之證述及上開證據方法綜合判斷，證人
    丙○○及陳○聖對於被告如何追趕丙○○、至何地點後始出手實
    施傷害行為、實施傷害行為之具體情狀及次數、丙○○所受攻
    擊之具體部位及傷勢狀況，於相互勾稽後確屬一致相符，已
    可認定被告有傷害丙○○之行為及故意，且係與蘇至億有犯意
    聯絡及行為分擔。
　㈢對被告有利事項或辯解不予採信部分：
　⒈丙○○及陳○聖就被告究係徒手或持何物毆打丙○○、毆打地點是
    於店家門口或裡面等節，固略有證述前後不一之情形。然按
    考量人之記憶能力有限，一般人對於事物細節部分本即難以
    清楚記憶，且在案發當時情況混亂緊急，涉及身體安全危險
    ，自難期待證人就案發現場之諸般細節，仍得完全記憶清楚
    。經查：證人陳○聖當時亦屬受被告及蘇至億追逐之被害人
    ，是其就目睹其父丙○○所受傷害之具體情況，無法為細節具
    體之描述，本在所難免，但證人陳○聖於偵查及原審均始終
    一致證稱被告有出手毆打丙○○，尚難因其就本案部分情節即
    徒手或持閃亮物品之陳述略有不一，即認其全部證述均為不
    可採信。而丙○○雖曾證稱被告手戴凶器（見偵查卷第175頁
    ）、又稱被告攜帶刀械（見原審卷第123頁、本院卷第80頁
    ），上開陳述固有不一，但均就被告持金屬反射之不明物品
    實行傷害犯行部分，亦屬一致，且斯時丙○○受追逐、拉扯並
    旋遭傷害毆打，已難期其等於此情狀尚能清楚看見被告所持
    具體物品為何。再者，受被告攻擊之丙○○及在不遠處之證人
    陳○聖，均證稱被告有持不明閃亮物品攻擊丙○○，自應以其
    等所為證述較為可信，足認被告確有持不明物品傷害丙○○。
    又本案發生地點係位於潮州鎮潮州路000巷000號○○○○卡拉OK
    店門口鄰近檳榔園處，證人丙○○及陳○聖於上述情形，未能
    對於實際地點為詳細描述亦在所難免，但此部分僅係記憶未
    能具體，尚無所謂陳述不一而有重大瑕疵之情。
  ⒉證人洪○君雖於偵查中證稱：我沒有看到被告打丙○○，丙○○當
    時沒有受傷，他人好好的，一點傷都沒有（見偵卷第161頁
    ），及於原審審理時證稱：我沒有看到被告打丙○○（見原審
    卷第146至147頁）。但證人洪○君上開證述，不僅與丙○○及
    陳○聖所為證述不符，亦與診斷證明書所載之客觀傷勢不合
    （見偵卷第21頁），況證人洪○君於原審審理時亦證稱：當
    天被告有進去○○○○卡拉OK店，我沒有進去，我站在車子旁邊
    ，是一個馬路的距離，裡面的情況我只有看到一部分，沒有
    全部看到，當天我沒有從頭到尾看著被告的一舉一動（見原
    審卷第142、147頁），則斯時證人洪○君既未進入○○○○卡拉O
    K店內，而離案發地點有一段距離，證人洪○君復未全程關注
    被告與丙○○肢體衝突之經過情形，甚有可能被告攻擊動作因
    視線角度、範圍等其他因素，以致於證人洪○君所見即非全
    面或完整，是其證言之可信性，顯有疑問，自難以其前開證
    詞為有利被告之認定。
　⒊證人甲○○於本院審理時則證稱：我與被告本來是要去吃喜酒
    ，蘇至億打電話給我們時，被告開車載我、丁○○、洪○君抵
    達現場，那時我看見陳○聖及丙○○與蘇至億發生拉扯，陳○聖
    看見我們就跑了，我是上去追陳○聖，但沒有追到，我走出
    水果園時，就看見警察已抵達現場等語（見本院卷第133至1
    39頁），依據證人甲○○上開證述，其並未看見被告及蘇至億
    追逐丙○○之後的過程，自難以其陳述作為對有利被告之認定
    。
　⒋被告於本院審理時抗辯其後是丙○○停下來出手拉住被告，被
    告是為勸架，始與丙○○發生拉扯云云。惟查：本案發生傷害
    前之客觀事實，即蘇至億與陳○聖及丙○○因故發生紛爭，蘇
    至億友人林○琪即電話通知被告等人抵達現場，此時共有被
    告、蘇至億、甲○○、丁○○、洪○君、林○琪共計6人，陳○聖及
    丙○○因而分別逃避，被告、蘇至億、甲○○亦均坦承有分別追
    逐陳○聖及丙○○，斯時丙○○係受被告、蘇至億2人追逐，依此
    客觀情事，被告等人當時享有人數優勢，見狀已先逃避之丙○○，於此情形竟反而停下來拉扯被告，顯與經驗法則不合，
    本案當係被告業已追上丙○○並與之拉扯，蘇至億見狀亦儘速
    趕來而共同傷害丙○○，較合於常情，是被告自稱係前往勸架
    之辯詞，核不可採。　　
  ㈣綜上，被告上開犯行，已堪認定，且被告所辯均不足採信。
    本案事證明確，應依法論罪科刑。
二、論罪
　㈠核被告所為，係犯刑法第277條第1項之傷害罪。被告就本案
    傷害犯行，與蘇至億有犯意聯絡及行為分擔，應論以共同正
    犯。
  ㈡被告前因犯不能安全駕駛動力交通工具罪，經臺灣屏東地方
    法院以107年度交簡字第1263號判處有期徒刑3月確定，於10
    7年9月25日易科罰金執行完畢等情，有臺灣高等法院被告前
    案紀錄表可查（見本院卷第32頁），其於徒刑執行完畢後，
    5年內故意再犯本件有期徒刑以上之罪，應論以累犯。又依
    司法院釋字第775號解釋文意旨，現行累犯規定係因「不分
    情節，基於累犯者有其特別惡性及對刑罰反應力薄弱等立法
    理由，一律加重最低本刑，於不符合刑法第59條所定要件之
    情形下，致生行為人所受之刑罰超過其所應負擔罪責之個案
    ，其人身自由因此遭受過苛之侵害部分，對人民受憲法第8
    條保障之人身自由所為限制，不符憲法罪刑相當原則，牴觸
    憲法第23條比例原則。」而經宣告違憲並有修正之必要，然
    上開解釋文已揭示「不分情節」、「特別惡性」、「刑罰反
    應力薄弱」、「致生行為人所受之刑罰超過其所應負擔罪責
    之個案」、「人身自由因此遭受過苛之侵害」、「比例原則
    」等審查基準，俾供法院就具體個案應依該解釋意旨，裁量
    是否加重最低本刑，以避免罪刑不相當之情形發生。本案依
    被告所犯之犯罪事實及情節，並無上開解釋所指罪刑不相當
    之情事，應依刑法第47條第1項論以累犯並加重其刑。
三、駁回上訴之理由
　㈠原審以被告罪證明確，以行為人之責任為基礎，審酌被告遇
    事不思理性溝通，以前揭方式傷害丙○○，致丙○○身體受有上
    述傷勢，顯然漠視他人之身體法益，所為實有不該，並考量
    被告矢口否認犯行，迄未與丙○○達成和解，亦未賠償丙○○所
    受損害之犯罪後態度，及被告之前科素行，兼衡被告於原審
    自述學歷為高職畢業、現職為水電技工、每月收入約新臺幣
    （下同）2、3萬元、離婚、有1名成年子女及1名未成年子女
    之家庭生活狀況、及其犯罪動機、目的、手段及丙○○受傷之
    程度等一切情狀，量處有期徒刑4月，如易科罰金，以1千元
    折算1日。至於被告為上開犯行所用之不明利器並未扣案，
    並無其他積極證據證明該不明利器確屬被告所有，亦無證據
    足認現尚存在，審酌後認為沒收前開利器並無實益，而不予
    宣告沒收或追徵。經核原審認事用法，並無不合，量刑亦屬
    允當。
  ㈡被告提起上訴，否認本案犯行，所持抗辯業據本院一一批駁 
    如前，其提起上訴，為無理由，應予駁回。
參、被告蘇至億共同犯傷害罪，經原審判處有期徒刑6月，如易
    科罰金，以1千元折算1日部分，業據蘇至億上訴逾期經原審
    駁回上訴而告確定。　　　
據上論結，應依刑事訴訟法第368條，判決如主文。
本案經檢察官王宥棠提起公訴，檢察官劉宗慶到庭執行職務。
中　　華　　民　　國　　111 　年　　6 　　月　　1 　　日
                  刑事第七庭    審判長法  官  李璧君
                                      法  官  石家禎
                                      法  官  李東柏
以上正本證明與原本無異。
如不服本判決應於收受本判決後20日內向本院提出上訴書狀，其
未敘述上訴理由者並應於提出上訴狀後20日內向本院補提理由書
（均須按他造當事人之人數附繕本）「切勿逕送上級法院」。
中　　華　　民　　國　　111 　年　　6 　　月　　1 　　日
　　　　　　　　　　　　　　　　　　　書記官  王紀芸
附錄本判決論罪科刑法條：
中華民國刑法第277條第1項
傷害人之身體或健康者，處5年以下有期徒刑、拘役或50萬元以
下罰金。